臺灣士林地方法院刑事判決　　　　　　　　94年度訴字第42號
公　訴　人　臺灣士林地方法院檢察署檢察官
被　　　告　乙○○
　　　　　　　　　　（
選任辯護人　蔡樹基律師
上列被告因毒品危害防制條例案件，經檢察官提起公訴（93年度
偵字第8481號），本院判決如下：
    主  文
乙○○連續轉讓第二級毒品，處有期徒刑柒月；又共同販賣第二
級毒品，未遂，處有期徒刑年捌月，扣案之第二級毒品安非他
命肆包（驗餘淨重拾捌點貳柒公克）沒收並銷燬；應執行有期徒
刑肆年，扣案之第二級毒品安非他命肆包（驗餘淨重拾捌點貳柒
公克）沒收並銷燬。
    事  實
一、乙○○明知安非他命業經公告列為毒品危害防制條例第2 條
 　 第2 項第2 款之第二級毒品，不得非法持有、販賣或轉讓，
    竟基於轉讓之概括犯意，於以下之時間、地點為轉讓之行為
    ：
  (一)於民國93年6 、7 月間某日，其友人戊○○撥打電話向其購
    買新台幣（下同）1000元之安非他命，乙○○即基於不予賺
    取任何利潤，先向藥頭取得再原價轉讓之犯意應允之，並與
    戊○○約定駕車至臺北市立中正高級中學會面，抵達後由乙○○引領，戊○○駕車搭載乙○○，至台北縣蘆洲鄉藥頭處
    ，途中戊○○在車上先交付1000元予乙○○，由乙○○出面
    向不詳之藥頭買得1000元約1 公克之安非他命，再回乙○○
  (二)於93年7 月間某日接獲戊○○撥打其行動電話向其購買500
    元之安非他命，乙○○基於同上轉讓之概括犯意應允後，戊○○旋至乙○○上址住處，惟戊○○在乙○○之住處始表示
    當日所攜帶之款項不足，乙○○即以招待戊○○免費使用安
    非他命之方式，提供其所有吸食器內所剩少量之安非他命轉
    讓予戊○○，當場於乙○○上開住處施用之，戊○○為表謝
    意，於施用完畢時，乃回請乙○○共用晚餐，花費約10 0
    餘元。
二、迨93年9 月13日晚間9 時許，戊○○因涉嫌施用毒品案件，
    為警方持搜索票至其位於臺北市○○區○○街399 號3 樓住
    處執行搜索後，戊○○供稱渠係向綽號「小克」之乙○○購
    買安非他命，並表示願配合警方查證其身分，旋於同日晚間
    9 時30分許撥打乙○○使用之0000000000號行動電話，向乙○○佯稱欲購買半兩之安非他命，適乙○○之友人丙○○於
    同日上午買入安非他命，在乙○○之房間適聽見乙○○之電
    話對話，乃向乙○○表示願以16000 元出售半兩安非他命予
    戊○○，乙○○、丙○○即基於販賣第二級毒品安非他命以
    牟利之共同犯意聯絡，約定由乙○○將丙○○之安非他命交
    予戊○○，並收取上開16000 元之現金，議定後即由乙○○
    回電應允戊○○，乙○○向戊○○言明可抽取其中1 、2 公
    克，雙方並約定由戊○○前往臺北市士林區○○○路○ 段13
    8 號「萊爾富便利商店」門口見面交易，嗣乙○○於同日晚
    間11時10分許，攜帶1 包安非他命（淨重約16‧3 公克）至
    上址便利商店門口欲與戊○○進行交易之際，為預先埋伏之
    臺北市政府警察局刑事警察大隊員警當場查獲，始未得逞，
    乙○○旋將該包安非他命棄置於地上，經警查扣。警方除扣
    得其所攜帶之前揭安非他命1 包外，另又在其住處查獲安非
    他命3 包（淨重約1.9 公克，與上開1 包淨重約16.3公克之
    安非他命合計驗餘淨重18 .27 公 克）、吸食器1 個及海洛
    因殘渣袋3 個（乙○○所犯施用第一級毒品、第二級毒品案
    件，經送觀察、勒戒後，認無繼續施用毒品之傾向，業經為
    不起訴處分）。
三、案經臺北市政府警察局移送臺灣士林地方法院檢察署檢察官
    偵查起訴。
    理  由
一、訊據被告乙○○固坦承於93年9 月13日晚間11時10分許，有
    攜帶1 包安非他命（淨重約16‧3 公克）至上址便利商店門
    口，準備交付戊○○，惟尚未見到戊○○即為預先埋伏之臺
    北市政府警察局刑事警察大隊員警當場查獲。警方將該安非
    他命1 包扣押外，又在其住處查獲安非他命3 包（淨重約1.
    9 公克）、吸食器1 個、海洛因殘渣袋3 個及丙○○之存摺
    1 本、丙○○之手提包1 個等物。惟否認有何販賣或轉讓安
    非他命之犯行，辯稱：伊雖認識戊○○，但從未曾賣安非他
    命予戊○○，也未請過戊○○免費施用安非他命；93年9 月
    13日晚上約9 點至11點間，戊○○打了約4 通電話給伊，要
    伊幫他調半兩安非他命，當時丙○○因送毒品過來，所以在
    伊旁邊，丙○○說願意賣給戊○○，叫伊跟戊○○說價錢是
    半兩16000 元，於是伊與戊○○約定晚上11點在延平北路5
    段138 號前萊爾富超商門口交錢交貨，到約定時間伊就和丙○○一起下樓，丙○○把安非他命交給伊，叫伊先拿下去，
    丙○○跟在伊後面，伊拿著安非他命走到萊爾富門口就被警
    察查獲，再回頭看就沒有看到丙○○，扣案的毒品是丙○○
    所有，伊沒有參與販賣毒品云云。經查：
  (一)被告上開犯罪事實一(一)、(二)部分，業據證人戊○○於審理中
    結證明確，據其證稱：「（問：第1 次交易經過為何？）我
    打電話聯絡被告有無安非他命，通話時就表示要拿1 千元的
    安非他命，約在中正高中大馬路，我就載被告去蘆洲拿安非
    他命，再載被告回被告家施用安非他命。」「（問：當天被
    告在蘆洲拿幾包安非他命？）我在車上有看到1 包，到被告
    施用，剩餘部分，我就帶回家。」「（問：你在偵訊中說有
    3 次向被告調安非他命，是否實在？）實在。但是僅有第1
    次有付錢，第3 次沒有調到。」「（問：第2 次你向被告調
    毒品，你主動聯絡被告？）是，我到他家附近聯絡被告，當
    時我說要拿5 百元。（問：當時你身上有無5 百元？）沒有
    。當時我毒癮發作，我想施用，我想欠著，我想事後再還錢
    ，結果被告說不用。當時被告拿吸食器給我，吸食器裡面本
    來就有剩餘的安非他命，我就在他家施用。」「（問：被告
    在電話中有說要幫你調？）我說要拿5 百，他要我過去，我
    到時，他就拿給我用，用完後，我向被告說身上只剩1 百多
    元，被告就說算了，要我直接拿吸食器施用，用完後我們就
    到他家附近吃飯，由我主動出錢。這1 次，被告沒有要求我
    請他吃飯以抵債。」「（問：第1 次向被告買安藥時間？）
    93 年6、7 月左右。（問：第2 次？）約隔半個月左右。（
    問：第3 次？）再隔半個月左右。」「 (問：你向被告拿安
    藥時間是在白天或晚上？）第1 次可能是下午，不太記得。
    第2 次是接近晚上，因為我請他吃晚餐。第3 次是早上8 、
    9 點。」「問：第3 次是在哪一家保齡球館？）士林金雞廣
    場那一條路，應是中正保齡球館。」「這1 次（指第3 次）
    沒有拿到。我打電話給被告時，被告在打保齡球，我跟被告
    說我要拿安非他命，被告在電話中說他身上沒有，要等，要
    朋友拿過去給他才可，後來我就到保齡球館等，等約30分鐘
    ，他朋友都沒有來。」「（問：第3 次已經講好要拿的毒品
    價格？）是。我在保齡球館有催被告打電話聯絡，被告有打
    電話跟不詳賣主聯絡，電話內容我沒有聽到，後來還是沒有
    等到。」等情。參以戊○○於93年6 、7 月間所持用之0000
    000000號行動電話，與被告所持用之0000000000號行動電話
    ，於93年6 月13、16、20、21、28日及7 月22、24、30 、
    31日確有多次通話，此有卷附之通話紀錄在卷可憑，被告對
    於93年3 、4 月間認識戊○○之事實亦坦承之。再參諸戊○○於93年9 月13日經警查獲後，為配合警方辦案，而以欲向
    被告購買安非他命之意思表示約出綽號「小克」之被告，倘
    戊○○未曾自被告處取得安非他命，其如何相信以此方法能
    使被告出面？況被告果然確實依約攜帶安非他命前往，足認
    戊○○所述，堪以採信。
  (二)雖被告辯稱：證人戊○○前後指述不一，關於第1 次向被告
    買安非他命，究竟「先給400 元，積欠600 元」、或「因為
    身上沒有錢，先欠著」、或「給他1000元」等數種說法，顯
    有矛盾，且對於係在中正高中校門前巷口交安非他命，或約
    在中正高中後又到蘆洲買安非他命，亦即對於取得安非他命
    之地點於偵查及審判中所述有所不符。再關於戊○○所稱第
    2 次向被告買安非他命時，關於是否給付對價，先後有「當
    場交付500 元現金」、「我請乙○○吃東西抵債」、「我說
    要拿500 ，他要我過去，我到時，他就拿給我用，用完後，
    我向被告說身上只剩下100 多元，被告就說算了，要我直接
    拿吸食器吸用，用完後我們就到他家附近吃飯，由我主動出
    錢」等不同之說詞，前後大相逕庭，顯然並不實在云云。然
    本院細繹戊○○所證述與被告約定之細節及付款部分，雖有
    出入，惟其關於交易時間、地點、約定之金額，歷經警訊、
    偵查及審理等程序前後陳述均屬一致，只因審理中行交互詰
    問，而有更綦詳之證述，不僅就不明之處產生補充之效果，
    且戊○○於審理中敘明：伊於偵查中所稱沒有付款或僅付部
    分毒品款項，係希望能使被告減輕罪責，因而為不實陳述等
    語，是對於其前後關於是否給付對價及實際支付對價之金額
    若干不符之處作出說明，尚屬合理說明其偵查中證詞之不實
    及不實之動機，應認戊○○於審理中之證詞為真實。
  (三)犯罪事實二部分，業據證人戊○○於審理中結證屬實，所述
    情節與證人即查獲之原臺北市政府警察局刑事警察大隊偵查
    員甲○○、丁○○、及當日自被告住處陪被告下樓尾隨在後
    之潘浩倫等人，所述情節相符（見偵查卷第152 頁93年12月
    10日偵訊筆錄，及本院94年2 月3 日、同年3 月10日審判筆
    錄），並有被告當時攜帶之16.3公克安非他命扣案足以佐證
    。被告甫經查獲，於現場即告知警方安非他命乃丙○○所有
    ，丙○○可能還留在其住處等情，要求警察一同前往其住處
    ，以證實其所言，警方立刻陪同被告前往其住處，雖未發現
    丙○○，惟扣得安非他命3 包，此3 包安非他命與前開16.3
    公克之安非他命1 包，經送台北市政府警察局鑑驗，均檢出
    第二級毒品甲基安非他命成份，驗餘合計淨重18.27 公克，
    有該局93年11月9 日北市鑑毒字第401 號在卷可稽。
  (四)被告雖辯稱：該包16.3公克之安非他命係丙○○欲販賣予戊○○，並非伊所販賣云云，經查：被告當日所攜帶之16.3公
    克安非他命乃丙○○於其下樓前在被告之房間所交付之事實
    ，非僅被告於警察查獲當場、警訊、偵查及本院審理中前後
    均為一致之陳述，且警方於查獲被告後立即就近前往被告之
    放置於黑色手提包內，該本存摺經本院勘驗，尚有當日（即
    93年9 月13日）存、提款交易之數筆紀錄。又丙○○使用之
    0000000000號行動電話於當日清晨，及晚間19時08分48秒、
    19時24分52秒、22時03分11秒、與當日被告被查獲後之11
    時22分29秒，均與被告所使用之0000000000號行動電話有通
    話，且當晚該電話自7 時8 分許至7 時49分許，及當晚10時
    3 分許至11時41分許，均有在「台北市士林區○○○路○ 段
    225 號7 樓之2 」發話基地台位址，此有通話紀錄在卷可稽
    ，該發話基地台位址與被告當時之住所台北市士林區○○○
    路○ 段118 號4 樓相近，足認丙○○於上開時段身處被告住
    處或其附近。丙○○於偵查及本件審理中雖傳喚未到，然其
    於警訊中陳稱當晚有至被告住處，並承認上開銀行存摺係其
    所有等情，有其93年10月1 日警訊筆錄附卷可參，證人潘浩
    倫於審理中亦證實丙○○於93年10月13日晚間，與伊均有至
    被告住處。綜上堪認被告所稱當晚戊○○撥電話進來後，其
    徵得丙○○之同意，為丙○○與戊○○聯絡安非他命交易，
    完成買賣合意，並取安非他命欲交付戊○○等陳述為真實可
    信。至於丙○○於警訊中稱其於當晚10時許離開被告之住處
    ，所扣得之安非他命非其所有云云，應屬丙○○脫罪卸責之
    詞，不足採信。然丙○○透過被告洽談本件安非他命買賣，
    且於被告住處將約16.3公克之安非他命交付被告，被告負責
    將安非他命交付戊○○，並須將錢收取後交回丙○○之事實
    ，業據被告坦承甚明，且據其陳稱93年10月13日上午丙○○
    以20餘萬元買入安非他命，依其買入之價格，再販售予戊○○，是有賺頭，又丙○○聽聞戊○○欲購買半兩之安非他命
    ，即主動表示願意出售之情，則丙○○顯為營利而販售安非
    他命，並為被告所知情，參以半兩之重量應相等於18.75 公
    克，丙○○聲稱願以半兩16000 元之條件出售安非他命，惟
    實際交付卻僅約16.3公克，此外，被告復向戊○○表示其同
    意出售半兩安非他命，但須由其抽頭1 、2 公克，是被告具
    營利之意圖，且已參與丙○○販賣安非他命之構成要件行為
    ，所辯尚屬無理由。辯護人另辯稱：(1)被告本無販毒之意，
    純因戊○○與警合作，佯稱需購用毒品，適丙○○身上有毒
    品，乃幫丙○○交付毒品，警方利用戊○○計誘被告引發犯
    意，致被告受誘蹈陷，其辦案手法顯違人權之保障，有害公
    平正義，依刑事訴訟法第158 條之4 及參照最高法院93年台
    上字第1208號判決，應認本件扣案之證據因「設局計誘」之
    違法手法而不具證據能力。(2)戊○○對於與被告於93年9 月
    13日約定要見面之目的，於警訊中稱：「我和他約定是要見
    面，並未談及要買毒品之事，但他都會隨身攜帶毒品」，嗣
    於偵查中改稱：「當天是他主動問我要不要買毒品」，於審
    理中復改稱：「我說要向他買毒品，當時有說要拿毒品半兩
    」，前後反覆，應不足採云云。經查：(1)按所謂陷害教唆足
    以阻斷犯罪之成立，係以被告原無犯罪之意，全因教唆人之
    教唆始萌犯意而行為始足充之，若司法警察（官）對於自始
    即有犯罪故意之行為人，因達成犯罪調查目的之必要，佈設
    機會，與之對合，藉以蒐集證據，且不違背法定程序者自為
    法之所許，此與對於原無犯罪故意之人，而以引誘、教唆等
    違法手段，設局計誘、引發其犯意，致蹈陷犯罪者，因有害
    於公平正義，亦顯然違反人權之保障，其因此所取得之證據
    並無容許性之情形不同（最高法院93年度台上字第001704號
    判決參照）。查被告僅在接獲友人戊○○之電話，即與丙○○合意，同意將丙○○所有之安非他命販售予戊○○，復立
    即談妥價金，持安非他命欲交付戊○○，顯見其與丙○○原
    即有販賣安非他命之意，而非因警員或戊○○教唆所啟，已
    至為明確，警方僅因戊○○施用毒品，供出其毒品來源之一
    係被告，而為達成調查犯罪目的之必要，由戊○○約出被告
    藉以蒐集證據，並無違反法定程序，殊無所辯為陷害教唆，
    無證據能力之情形。(2)據被告所使用之0000000000號行動電
    話於93年9 月13日之通聯紀錄，當晚10時57分56秒、10時58
    分46秒各由戊○○所使用之0000000000號電話撥進，10時59
    分19秒由被告上開電話發話予戊○○，之後又有戊○○之同
    一電話撥號予被告，是其二人當日之通話係由戊○○開始先
    行撥打予被告，已甚明確，其二人當日自第1 通電話至最後
    1 通，相隔僅數分鐘，戊○○當時為配合警方使被告出面，
    其以佯裝買毒之言語對被告為之，自屬合理，戊○○於審理
    中亦為相同之證述，當屬可採。
  (五)綜上，被告轉讓安非他命，及共同販賣安非他命未遂之犯行
    ，事證明確，應予論罪科刑。被告所聲請對其自己及戊○○
    為測謊鑑定，本院認已無必要，爰不予准許。
二、按販賣毒品之所謂販賣行為，係行為人基於營利之目的，而
    販入或賣出毒品而言。即販賣毒品者，其主觀上須有營利之
    意圖，且客觀上有販賣之行為。若始終無營利之意思，而以
    原價或低於原價有償轉讓他人，即非販賣行為，而僅得以轉
    讓罪論處（參最高法院93年度台上字第1651號）。被告如犯
    罪事實欄一(一)之犯行，檢察官並未能舉證證明被告有營利之
    目的，是該部分及犯罪事實欄一(二)部分，被告所為均係毒品
    危害防制條例第8 條第2 項之轉讓毒品罪，公訴人認此部分
    構成販賣第2 級毒品罪，尚有未合，然因基本社會事實同一
    ，應予變更起訴法條。再按販賣以出賣者有賣出之意思，販
    入者有購買之真意，且雙方就買賣標的之數量、價格等條件
    ，均意思表示合致，始足完成買賣行為而成立販賣既遂。本
    件犯罪事實二部分，戊○○為配合警方辦案，佯裝欲購買安
    非他命，先向被告表明欲購買半兩之安非他命，為與被告同
    處一室之丙○○所知悉，丙○○即透過被告就安非他命之價
    格、重量等談論，且已著手實施交付安非他命之行為，惟戊○○原無買受之意思，其虛與被告交易毒品，意在約出被告
    與警方碰面，故形式上雖被告與戊○○已為毒品買賣，惟事
    實上彼等不能真正完成買賣毒品之行為，因此之故，被告所
    為，應僅止於未遂（參最高法院83年台上字第2249號判決要
    旨），核被告如事實欄二所示販賣安非他命予戊○○之犯行
    ，係犯毒品危害防制條例第4 條第6 項、第2 項之販賣第二
    級毒品未遂罪。被告為轉讓、販賣安非他命而分別持有安非
    他命之低度行為，應各為轉讓、販賣安非他命未遂之高度行
    為所吸收，不另論罪。被告先後2 次轉讓安非他命既遂之犯
    行，時間緊接，犯罪構成要件相同，顯係基於概括之犯意為
    之，依刑法第56條連續犯規定論處並加重其刑；又其著手於
    販賣安非他命而未遂，依法予以減輕其刑。被告所犯上開2
    罪，犯意各別，行為互異，為數罪，應予分論併罰。爰審酌
    被告之年紀甚輕，犯本案當時另有施用毒品海洛因及安非他
    命之素行，此有台灣高等法院被告全國前案紀錄表1 份存卷
    可按，及其犯罪之動機、目的、手段、各轉讓毒品之次數和
    數量、販賣毒品未遂之數量，與犯罪後坦承部分犯行之態度
    等一切情狀，各量處如主文所示之刑，並定其執行刑，以資
    懲儆。扣案之安非他命4 包（淨重18.27 公克），依被告於
    審理中所供除其中1 小包為其自己所有外，其餘均為丙○○
    所有，然其復稱該小包安非他命，與丙○○所有之其餘2 包
    安非他命均放置同一個鐵盒內，顯與常情有違，蓋倘該小包
    安非他命為被告所有，當無與丙○○所有之2 包安非他命置
    放同一個鐵盒之理，況被告於準備程序中尚陳稱被查獲後其
    帶領警察到住處扣得丙○○所有之安非他命（即此3 包安非
    他命），是應認該3 包安非他命均為丙○○所有，與前開約
    16 .3 公克之1 包安非他命，均丙○○供販賣之用，且為違
    禁物，依同條例第18條第1 項規定宣告均沒收並銷燬。至於
    扣案之海洛因1 包及海洛因殘渣袋3 個，與本件被告轉讓及
    販賣安非他命未遂犯行無關，且檢方就該部分已另簽分偵辦
    ，應由該案處理為宜，檢察官請求併予以沒收銷燬，不予准
    許，併此敘明。
三、公訴意旨另以：被告於93年7 月20日許，接獲戊○○撥打其
    行動電話欲向其購買2 千元之安非他命，惟因其安非他命業
    已用罄，遂告知戊○○其正在等候他人將安非他命送到，若
    欲購買安非他命，可前往位於士林夜市附近之保齡球館與其
    共同等候，戊○○乃前往該保齡球館與之商談購買安非他命
    之事，乙○○允諾若拿到安非他命即售予其2 千元，其間並
    曾打電話調買，嗣因其當日未能購得安非他命，始未得逞，
    因認被告涉犯販賣第2 級毒品未遂罪嫌云云。訊據被告否認
    此部分犯行，辯稱：戊○○並未向其購買安非他命，也沒有
    相約保齡球館等候之事情等語。查檢察官認被告涉犯此部分
    罪嫌，係以戊○○之證詞為證，經查戊○○之證詞雖屬可信
    ，已如前述，惟檢察官無法舉證證明被告具營利之目的而同
    意販售此次2000元價金之安非他命，且據戊○○之證述，此
    次被告並未交付其任何安非他命，是應認被告同意販售戊○○2000元之安非他命，但不具營利之意圖，且被告於同意後
    無法交付安非他命予戊○○，被告此次轉讓毒品之犯行顯未
    能完成，而毒品危害防制條例第8 條關於轉讓毒品罪刑之規
    定，並未就轉讓未遂之罪設立刑罰，是基於罪刑法定之原則
    ，被告此部分行為尚未構成犯罪，惟因公訴人認為此部分與
    前開有罪部分，有連續犯裁判上一罪之關係，爰就此部分不
    另為無罪之諭知。
據上論斷，應依刑事訴訟法第299 條第1 項前段、第300 條，毒
品危害防制條例第4 條第6 項、第2 項、第8 條第2 項、第18條
第1 項，刑法第11條前段、第28條、第56條、第26條前段、第51
條第5 款，判決如主文。
本案經檢察官薛嘉珩到庭執行職務。
中　　華　　民　　國　　94　　年　　3 　　月　　24   日
                  臺灣士林地方法院刑事第二庭
                          審判長法  官  林清吉
                                法  官  莊明達
                                法  官  趙文卿
以上正本證明與原本無異。
如不服本判決，應於判決送達後10日內，向本院提出上訴狀。
                                書記官  嚴慧萍
中　　華　　民　　國　　94　　年　　3 　　月　　24   日
所犯法條：毒品危害防制條例第4條第2項、第5項、第8條第2項
製造、運輸、販賣第一級毒品者，處死刑或無期徒刑；處無期徒
刑者，得併科新臺幣一千萬元以下罰金。
製造、運輸、販賣第二級毒品者，處無期徒刑或七年以上有期徒
刑，得併科新臺幣七百萬元以下罰金。
製造、運輸、販賣第三級毒品者，處五年以上有期徒刑，得併科
新臺幣五百萬元以下罰金。
製造、運輸、販賣第四級毒品者，處三年以上十年以下有期徒刑
，得併科新臺幣三百萬元以下罰金。
製造、運輸、販賣專供製造或施用毒品之器具者，處一年以上七
年以下有期徒刑，得併科新臺幣一百萬元以下罰金。
前五項之未遂犯罰之。
